【裁判字號】    90,上易,483
【裁判日期】    900425
【裁判案由】    毀損
【裁判全文】
臺灣高等法院刑事判決                              九十年度上易字第四八三號
    上  訴  人
    即  被  告  乙○○
    選任辯護人  薛欽峰
右上訴人因毀損案件，不服臺灣士林地方法院八十九年度易字第七七三號，中華民國
八十九年十二月五日第一審判決（起訴案號：臺灣士林地方法院檢察署八十九年度偵
字第五八○○號）提起上訴，本院判決如左：
    主  文
原判決撤銷。
乙○○無罪。
    理  由
一、公訴意旨略以：被告乙○○於民國八十九年五月三十一日中午十二時許，騎乘Ｌ
    ＬＪ─九一○號重型車，在臺北市○○區○○路二八一號前，因行車糾紛，以新
    臺幣一千元與丙○○和解，旋於同日十二時三十五分，騎乘該機車，在上址以不
    詳之利器，刮損丙○○所有，靠行於耐斯小客車租賃有限公司之ＢＢ─七一○九
    號自小客車左後方油漆後逃逸，足生損害於丙○○，因認被告涉有刑法第三百五
    十四條之毀損罪嫌云云。
二、按犯罪事實應依證據認定之，無證據不得推定其犯罪事實；又不能證明被告犯罪
    者，應諭知無罪之判決，刑事訴訟法第一百五十四條、第三百零一條第一項分別
    定有明文。再按事實之認定，應憑證據，如未能發現相當證據，或證據不足以證
    明，自不能以推測或擬制之方法，為裁判基礎；又被害人之陳述如無瑕疵，且就
    其他方面調查又與事實相符，固足採為科刑之基礎，倘其陳述尚有瑕疵，則在未
    究明前，遽採為論罪科刑之根據，即難認為適法，此分別有最高法院四十年台上
    字第八六號及六十一年台上字第三○九九號判例可資參照。
三、訊據上訴人即被告固不否認曾於八十九年五月三十一日中午十二時許騎乘機車與
    告訴人丙○○發生行車糾紛後以一千元和解之事實，惟堅詞否認有任何毀損犯行
    ，辯稱：當日伊與立峰戲院約好中午十二時至該戲院檢查消防設備，故於發生擦
    撞後，為迅速赴約工作，根本無多餘時間去刮告訴人車輛，更不可能於工作時間
    內有餘暇分身前往刮告訴人車輛；另其並有證人林榮三之不在場證明云云。經查
    ，本件公訴人認被告涉有毀損罪嫌，無非以告訴人丙○○之指訴，及被告供承確
    曾於當日時地騎乘機車與告訴人發生行車糾紛後和解一事為據，是依前述，告訴
    人之陳述須無瑕疵可指，且就其他方面調查又與事實相符，始足採為被告有罪認
    定之基礎。
四、經查本件事發後，告訴人對於被告之特徵，先於警訊中指稱：‧‧‧我並未看見
    其劃車之動作，而該駕駛人身高約一七○公分中等身材、戴眼鏡、年齡大約二十
    一歲上下，我並不知道該嫌犯的姓名、年籍等資料（見偵查卷第六頁反面）。於
    原審審理中則先稱：因為被告在事發時是戴隱形眼鏡，他到警局時是戴黑框的眼
    鏡‧‧‧。（見原審卷第二七頁）。嗣則反稱：‧‧‧因他在事發時有戴黑色眼
    鏡，到警局時改戴隱形眼鏡，‧‧‧（見原審卷第六一頁）云云。對於案發時間
    ，告訴人於警訊及偵訊中均明確陳稱係發生於五月三十一日中午十二時三十五分
    ，惟於本院中告訴人則含糊陳稱其與被告發生擦撞時間約於十二時以後一點，但
    不能很確定，而其車被刮時間則於擦撞時間後大約十分鐘，衡諸告訴人對於本件
    案發時間、實際作案者之特徵等情，均無法為一完整、統一之描述，即難謂其指
    述無瑕疵。況依告訴人指述，當日伊車被劃時，伊正坐於駕駛座上，看到被告騎
    機車自其車外急速駛過，伊有看到被告的背影、安全帽、服裝、車牌等等（見原
    審卷第一四頁、本院九十年二月二十二日訊問筆錄），依告訴人所訴，其既僅看
    到被告之「背影」，惟依背影如何明確指稱行為人之特徵，更遑論能於警訊中詳
    細描述作案者之身高為一七○公分、年齡約二十一歲左右？況依告訴人指稱，當
    日作案者之頭上戴有安全帽，且騎乘機車自車外疾速駛過，若真如此，則於此情
    況下告訴人如何僅依「背影」判斷作案者之身高及年齡？告訴人前揭指述亦有可
    疑，非得遽採為認定之依據。
五、次依證人陳榮三即立峰戲院之消防管理員證稱：當天我是十一點半去上班，因為
    當天我和被告約十二點在戲院碰面，要檢查戲院的感熱器，以備消防單位的檢查
    ；‧‧‧被告當天約是在十二點五分到十分之間到達，因為我在等他，我有特別
    注意時間，‧‧‧被告在測試時我幫他扶梯子云云（見原審卷第一六至第一八頁
    ）。依核告訴人指稱案發當日其車被刮時間為中午十二時三十五分左右，被告既
    於十二時五分至十分間即已到達戲院，衡情實無可能於十二時三十五分左右再回
    到原地刮傷告訴人之車子，況依前揭證人證稱，被告到達戲院後即開始工作，證
    人為幫被告扶梯子，均陪在身邊，是於此段期間內被告顯無可能外出刮傷告訴人
    之車子。再依告訴人指稱，被告與其進行和解當時，有向伊表示有和人家約十二
    點，時間緊迫，所以才急著和解云云。按被告於事發當日確係為至立峰戲院進行
    消防檢測工作等事實，均為被告與告訴人所是認，而依證人即立峰戲院之經理甲
    ○與員工陳榮三均證稱，該戲院於每日下午一時即開始營業，是縱被告於十二時
    整即開始工作，亦僅短短一小時之工作時間，根本無暇分身前往刮車，按被告既
    能針對告訴人所指述之事發時間，提出不在場證明，即難持該有瑕疵之指證，執
    為被告有罪之依據。
六、況細查卷附照片，告訴人之車側雖確有一道刮痕，惟是否為當日所刮，無從鑑定
    ，顯難證實，難認係被告當日所為。至被告所為不在場抗辯，其供稱之工作時間
    ，及究否有無於糾紛發生時間至郵局領錢等情，雖或與證人所陳稍有出入，或與
    事實顯有不符，惟參諸認定犯罪事實應依積極證據，為刑事訴訟法所明定，故被
    告否認犯罪事實所持之辯解，縱屬不能成立，仍非有積極證據足以證明其犯罪行
    為，不能遽為有罪之認定。
七、綜上所述，本件被告被訴毀損之事實，除告訴人片面之指訴外，實無任何積極、
    客觀之證據可言，而告訴人之指述則明顯有瑕疵，且與事實亦有不符，再被告所
    提之不在場證明，經查應係屬實，均如前述，自難依該告訴人之指訴採為被告有
    罪之認定。此外復查無其他積極確切之證據足認被告有毀損告訴人車輛之行為，
    其被訴之犯罪應屬不能證明。原審未詳予研求，遽為被告有罪之認定，實有未洽
    ，被告執此提起上訴，為有理由，應由本院將原判決撤銷，另為被告無罪之諭知
    ，以免冤抑。
據上論斷，應依刑事訴訟法第三百六十九條第一項前段、第三百六十四條、第三百零
一條第一項，判決如主文。
本案經檢察官郭啟東到庭執行職務。
中      華      民      國     九十     年      四      月    二十五    日
                              臺灣高等法院刑事第二十一庭
                                  審判長法  官  葉  騰  瑞
                                        法  官  江  國  華
                                        法  官  莊  明  彰
右正本證明與原本無異。
不得上訴。
                                        書記官  廖  嫣  雯
中      華      民      國     九十     年      四      月    二十六    日


司法院資訊處製作；財團法人民間司法改革基金會備份。
